【裁判字號】    98,訴,2449
【裁判日期】    980910
【裁判案由】    毒品危害防制條例
【裁判全文】
臺灣板橋地方法院刑事判決              98年度訴字第2449號
公  訴  人  臺灣板橋地方法院檢察署檢察官
被      告  甲○○
上列被告因違反毒品危害防制條例案件，經檢察官提起公訴（九
十八年度毒偵字第四七０一號），本院依簡式審判程序判決如下
：
    主  文
甲○○施用第一級毒品，累犯，處有期徒刑玖月，扣案之第一級
毒品海洛因壹包（驗餘淨重零點貳陸玖肆公克）、海洛因殘渣袋
壹個均沒收銷燬之及針筒壹支、分裝匙壹支、分裝袋拾陸個均沒
收；又施用第二級毒品，累犯，處有期徒刑伍月。應執行有期徒
刑壹年，扣案之第一級毒品海洛因壹包（驗餘淨重零點貳陸玖肆
公克）、海洛因殘渣袋壹個均沒收銷燬之及針筒壹支、分裝匙壹
支、分裝袋拾陸個均沒收。
    事  實
一、甲○○前曾於民國八十九年間因施用毒品案件，經本院以八
    十九年度毒聲字第二０六六號裁定送觀察、勒戒後，因認無
    繼續施用之傾向，於八十九年五月二十三日執行完畢釋放出
    所，並經臺灣板橋地方法院檢察署檢察官以八十九年度毒偵
    字第一三六一號、第二七六三號為不起訴處分確定；復於九
    十年間因施用毒品案件，經本院以九十年度毒聲字第三七九
    三號裁定送觀察、勒戒後，因認無繼續施用之傾向，於九十
    二年一月三十日執行完畢釋放出所，並經臺灣板橋地方法院
    檢察署檢察官以九十二年度毒偵緝字第二五號為不起訴處分
    確定；復於九十二年間因施用第一級毒品案件，經本院以九
    十二年度毒聲字第九七０號裁定令入戒治處所施以強制戒治
    ，於九十三年一月九日因毒品危害防制條例修正施行釋放出
    所（未執行完畢），另並經檢察官提起公訴，經本院以九十
    二年度訴字第一五五四號判處有期徒刑七月確定；復於同年
    間因施用第二級毒品案件，經本院以九十二年度簡字第一七
    一三號判處有期徒刑六月確定，上開二罪復經本院裁定定應
    執行刑為有期徒刑一年，於九十三年十二月二十五日縮刑期
    滿執行完畢；再於九十五年間因轉讓第一級毒品案件，經本
    院以九十五年度訴字第一九二二號判處有期徒刑一年八月確
    定；又於同年間因施用第一、二級毒品案件，經本院以九十
    五年度訴字第一八九五號分別判處有期徒刑八月、四月，應
    執行有期徒刑十月確定，上開三罪並經本院裁定定應執行刑
    為有期徒刑二年五月確定，嗣因後二罪合於中華民國九十六
    年罪犯減刑條例之規定，再經本院以九十六年度聲減字第三
    八二一號裁定減刑，並更定上開應執行刑為有期徒刑一年十
    一月，於九十七年一月十八日假釋出監付保護管束，於九十
    七年三月十四日假釋期滿未經撤銷，視為執行完畢；再於九
    十七年間因施用第二級毒品案件，經本院以九十七年度簡字
    第七六八五號判處有期徒刑六月確定，現在監執行中。
二、詎甲○○猶不知悔改，復基於施用第一級毒品海洛因及第二
    級毒品甲基安非他命之犯意，於九十八年五月二十六日二十
    一時、二十二時許（起訴書略載為九十八年五月二十七日為
    警採尿時回溯二十六小時、九十六小時內之某時），在臺北
    縣三峽鎮友人之租屋處（詳細地址不詳），分別以將海洛因
    置入針筒內注入體內之方式，及以將甲基安非他命置入玻璃
    球內以火燒烤產生煙霧之方式，分別施用第一級毒品海洛因
    、第二級毒品甲基安非他命各一次。嗣於同日二十三時五十
    分許，在臺北縣蘆洲市○○街四三號，因另案通緝為警查獲
    ，並扣得第一級毒品海洛因一包（淨重0.27公克、驗餘淨重
    0.2694公克，起訴書誤載為淨重0.23公克，應予更正）、針
    筒一支、分裝匙一支、分裝袋十六個、海洛因殘渣袋一個等
    物。
三、案經臺北縣政府警察局蘆洲分局報告臺灣板橋地方法院檢察
    署檢察官偵查起訴。
    理  由
一、本院於準備程序進行中，被告甲○○就被訴事實為有罪之陳
    述，經告知被告簡式審判程序之旨，並聽取公訴人及被告之
    意見後，裁定進行簡式審判程序。
二、前揭事實，業據被告在本院審理時坦承不諱，且被告經警查
    獲後所採集之尿液，經送請檢驗之結果，確呈鴉片類陽性及
    甲基安非他命陽性反應，有臺灣檢驗科技股份有限公司九十
    八年六月十日出具之濫用藥物檢驗報告一份附卷可稽。此外
    ，復有如事實所載之扣案物暨卷附交通部民用航空局航空醫
    務中心毒品鑑定書一份足資佐證。是堪認被告自白施用第一
    級毒品海洛因及第二級毒品甲基安非他命應與事實相符。復
    按，施用第一、二級毒品為犯罪行為，毒品危害防制條例第
    十條定有處罰明文。故施用第一、二級毒品者，依前揭規定
    本應科以刑罰。惟基於刑事政策，對合於一定條件之施用者
    ，則依同條例第二十條、第二十三條之規定，施以觀察、勒
    戒及強制戒治之保安處分。該條例於九十二年七月九日修正
    公布，自九十三年一月九日施行，其中第二十條、第二十三
    條將施用毒品之刑事處遇程序，區分為「初犯」、「五年內
    再犯」及「五年後再犯」。依其立法理由之說明：「初犯」
    ，經觀察、勒戒或強制戒治後，應為不起訴處分或不付審理
    之裁定；經觀察、勒戒或強制戒治執行完畢釋放後，「五年
    內再犯」者，因其再犯率甚高，原實施之觀察、勒戒及強制
    戒治既已無法收其實效，爰依法追訴或裁定交付審理。至於
    經觀察、勒戒或強制戒治執行完畢釋放後，「五年後再犯」
    者，前所實施之觀察、勒戒或強制戒治已足以遮斷其施用毒
    品之毒癮，為期自新及協助其斷除毒癮，仍適用「初犯」規
    定，先經觀察、勒戒或強制戒治之程序。從而依修正後之規
    定，僅限於「初犯」及「五年後再犯」二種情形，始應先經
    觀察、勒戒或強制戒治程序。倘被告於五年內已再犯，經依
    法追訴處罰，縱其第三次（或第三次以上）再度施用毒品之
    時間，在初犯經觀察、勒戒或強制戒治執行完畢釋放五年以
    後，已不合於「五年後再犯」之規定，且因已於「五年內再
    犯」，顯見其再犯率甚高，原實施觀察、勒戒或強制戒治，
    已無法收其實效，即應依該條例第十條處罰。至於第三次（
    或第三次以上）施用毒品之時間，是否宜有期間限制？以多
    久為適宜？則分屬刑事政策、專門醫學之範圍，非審判機關
    所能決定，有待循立法途徑解決（最高法院九十七年度第五
    次刑事庭會議決議、最高法院九十七年度臺非字第五二七號
    、九十七年度臺非字第五八五號判決意旨參照）。查被告前
    曾因施用毒品受有如事實欄第一項所載之觀察、勒戒及科刑
    情形，有臺灣高等法院被告前案紀錄表一份附卷可稽。參諸
    前開說明，被告本件施用第一、二級毒品之時間，雖距離觀
    察、勒戒執行完畢已逾五年，惟其前既已於五年內再犯施用
    毒品案件，依前揭最高法院刑事庭會議決議，被告本件施用
    第一、二級毒品之行為，已不合於「五年後再犯」之規定，
    不得適用觀察、勒戒或強制戒治之程序，而應逕行追訴處罰
    。是本件事證明確，其犯行堪予認定，應予依法論科。
三、按海洛因、甲基安非他命分別係屬毒品危害防制條例第二條
    第二項第一款、第二款所規定之第一級、第二級毒品，被告
    持有海洛因、甲基安非他命之低度行為，應分別為施用海洛
    因、甲基安非他命之高度行為所吸收，不另論罪，核被告所
    為，係犯毒品危害防制條例第十條第一項、第二項之施用第
    一級、第二級毒品罪。又被告所犯上開二罪間，罪名互殊，
    犯意各別，應予分論併罰。末查，被告前曾受有如事實欄第
    一項所載之犯罪科刑及執行情形，有臺灣高等法院被告前案
    紀錄表一份在卷可憑，其於受有期徒刑之執行完畢後，五年
    以內故意再犯本件有期徒刑以上之罪，為累犯，應依刑法第
    四十七條第一項之規定加重其刑。爰審酌被告前已因施用毒
    品經觀察、勒戒後而獲不起訴處分之寬典，並因施用毒品而
    多次負有刑責，猶應知所惕勵，對於施用毒品之違法性及可
    罰性，應有明確而強烈之認識，詎其不知悛悔，復行施用海
    洛因及甲基安非他命，戕害自己身心健康，兼衡其智識程度
    、犯罪動機、目的及犯罪後態度等一切情狀，分別量處如主
    文所示之刑，並定其應執行刑。又扣案之海洛因一包（淨重
    0.27公克、驗餘淨重0.2694公克）及海洛因殘渣袋一個，均
    係屬查獲之第一級毒品，且因盛裝前開毒品之塑膠袋內所含
    毒品無法完全析離秤重，應概認係屬查獲之第一級毒品，除
    檢驗用罄部分業已滅失毋庸宣告沒收銷燬外，均應依毒品危
    害防制條例第十八條第一項前段規定宣告沒收銷燬之；再扣
    案之針筒一支、分裝匙一支、分裝袋十六個，被告在本院審
    理時供稱：該等物品均係伊所有供施用海洛因所用等語，是
    上開扣案物既屬被告所有供其施用第一級毒品所用之物，爰
    依刑法第三十八條第一項第二款之規定宣告沒收。
據上論斷，應依刑事訴訟法第二百七十三條之一第一項、第二百
九十九條第一項前段，毒品危害防制條例第十條第一項、第二項
、第十八條第一項前段，刑法第十一條前段、第四十七條第一項
、第五十一條第五款、第三十八條第一項第二款，判決如主文。
本案經檢察官顏妃琇到庭執行職務。
中    華    民    國    98    年    9     月    10    日
                    刑事第六庭  法  官  王士珮
以上正本證明與原本無異
如不服本判決應於送達後10日內向本院提出上訴狀。
                                書記官  金和國
中    華    民    國    98    年    9     月    10    日
附錄本案論罪科刑法條全文：
毒品危害防制條例第十條
施用第一級毒品者，處六月以上五年以下有期徒刑。
施用第二級毒品者，處三年以下有期徒刑。


司法院資訊處製作；財團法人民間司法改革基金會備份。
